【裁判字號】    89,自緝,171
【裁判日期】    890309
【裁判案由】    詐欺
【裁判全文】
臺灣臺中地方法院刑事判決                        八十九年度自緝字第一七一號
    自  訴  人  乙○○
                丙○○
    被      告  甲○○
右列被告因詐欺案件，經提起自訴，本院判決如左：
    主  文
甲○○無罪。
    理  由
一、自訴意旨略以：被告鄭兆鴻（更名為鄭國邦，經本院於八十九年一月十三日判決
    無罪，並已確定）於民國八十八年四月間，持附表所示其本人之支票二張合計新
    台幣（下同）十八萬元，由台北市親臨台中市，向自訴人詐稱其所經營之貿易公
    司亟須現金週轉，並保證為顧其商場信用支票一定會兌現，致自訴人不疑有詐而
    交付現金予被告。詎首張支票於八十八年五月八日經提示不獲兌現後，自訴人即
    電告被告催討款項，被告鄭兆鴻南下辯稱因出國未交待會計忘了軋錢以致跳票，
    遂另交付一張由被告甲○○簽發之支票，偽稱為其公司優良客戶之支票，且於票
    面背書以示負責，並稱為顧其商場信譽，要求自訴人先將上開退票之支票交還給
    他辦理註銷紀錄，自訴人不疑有詐，遂將支票交還予鄭兆鴻。及至第二張支票於
    八十八年五月二十四日提示不獲兌現，鄭兆鴻再以被告甲○○簽發之支票十九萬
    八千元交付予自訴人供保證，並表示屆時兌現後再由自訴人將多餘之款項還給鄭
    兆鴻，自訴人不疑有詐，遂又將已退票之支票交還予鄭兆鴻，以憑辦理註銷退票
    紀錄。詎八十八年六月三十日鄭兆鴻交付之甲○○支票經提示又未獲兌現，且已
    被列為拒絕往來戶，經自訴人查訪後始知該支票係芭樂票，係由鄭兆鴻花錢所購
    買以應付自訴人，自訴人乃知又被騙了，遂前往找鄭兆鴻，詎鄭兆鴻竟避不見面
    ，因認被告甲○○涉犯刑法第三百三十九條詐欺罪嫌等語。
二、按犯罪事實應依證據認定之，無證據不得推定其犯罪事實；又不能證明被告犯罪
    者，應諭知無罪之判決，刑事訴訟法第一百五十四條第三百零一條第一項分別
    定有明文。次按認定不利於被告之事實，須依積極證據，苟積極證據不足為不利
    於被告事實之認定，即應為有利於被告之認定，更不必有何有利之證據，最高法
    院三十年上字第八一六號判例著有判例，合先敘明。
三、自訴人認被告涉犯刑法第三百三十九條詐欺罪嫌，係以卷附被告鄭兆鴻簽發如附
    表所示之支票及該支票退票理由單影本各二張、甲○○名義之大眾商業銀行台北
    分行支票影本及該支票退票理由單影本各一張、自訴人乙○○存摺影本一份為據
    。訊據被告甲○○矢口否認有詐欺犯行，辯稱伊並未向大眾商業銀行台北分行申
    請支票使用，前開甲○○名義之支票亦非其所簽發，伊不認識自訴人二人及鄭兆
    鴻，亦未交付支票給其三人或詐欺自訴人，伊身分證於數年前曾被扒走過，但事
    後有人將身分證送到富邦公司去，富邦公司打電話叫伊去領回來等語置辯。經查
    ，被告甲○○之身分證於八十二年三月一日遭他人以不詳姓名男子照片申請補發
    ，並於八十六年十一月十日以該補發之身分證向大眾商業銀行申請000000
    000000帳戶使用，該身分證上之照片與真正之甲○○身分證上照片不符一
    節，有大眾商業銀行八十九年二月三日眾北發字第０一九號函及所附甲○○身分
    證影本二張、印鑑卡影本四張、及真正之甲○○身分證影本一張附卷可稽，被告
    所辯尚堪採信，此外，復查無其他積極事證堪認被告涉犯自訴人所指詐欺犯嫌，
    本件不能證明被告犯罪，爰依法為被告無罪之判決。
據上論斷，應依刑事訴訟法第三百四十三條、第三百零一條第一項，判決如主文。
中    華    民    國    八十九    年      三      月       九          日
                                        法  官 陳賢慧
右正本證明與原本無異。
如不服本判決，應於送達後十日內向本院提出上訴狀(須附繕本)，上訴於台灣高等
法院台中分院。
                                        書記官
中    華    民    國    八十九    年     三         月     十          日
~FO
附表：
編號  發票人    票面金額（新台幣）   付款銀行      票號           發票日
 １   鄭兆鴻    十萬元               台灣中小企業  AQ0000000號    88.5.8
                                     銀行中山分行
 ２   同右      八萬元               同右          AQ0000000號    88.5.24


司法院資訊處製作；財團法人民間司法改革基金會備份。
